【裁判字號】    89,易緝,294
【裁判日期】    891228
【裁判案由】    侵占
【裁判全文】
臺灣板橋地方法院刑事判決                        八十九年度易緝字第二九四號
    公  訴  人  臺灣板橋地方法院檢察署檢察官
    被      告  甲○○
右列被告因侵占案件，經檢察官提起公訴（八十八年度偵緝字第一三七六號），本院
判決如左：
    主  文
甲○○意圖為自己不法之所有，而侵占自己持有他人之物，處拘役肆拾日。
    事  實
一、甲○○原向乙○○租用自用小客車，嗣發生車禍導致車輛毀損，因無力賠償，雙
    方約定甲○○將其所有之ＢＱ－六０四二號自用小客車讓與乙○○以賠償之，辦
    理過戶後，甲○○仍欲使用該車，遂於民國八十七年十一月二十四日下午一時許
    ，在不詳地點，與乙○○訂立自用小客車之租賃契約，租用已屬乙○○所有之上
    開自用小客車，並約明租期為十日，自八十七年十一月廿四日起至同年十二月四
    日止，租金則共計為新臺幣（下同）一萬元，甲○○並開立票面金額為四十萬之
    本票予乙○○以供擔保。詎料甲○○於取得該車後，竟意圖為自己不法之所有，
    ，易持有為所有之意思，將該車侵占入己，並本於所有人之意思，將該車駛往臺
    中、高雄地區之工作地點置放使用，僭行其所有權權能，以所有人自居，而未於
    租約到期時歸還乙○○，復未向乙○○繳納一萬元租金。嗣因乙○○聯絡甲○○
    無著，向臺灣板橋地方法院檢察署提出告訴，甲○○於八十八年一月十五日駕駛
    該車前往該署開庭時，為乙○○發現始將車輛取回。
二、案經乙○○訴請臺灣板橋地方法院檢察署檢察官偵查起訴。
    理  由
一、訊據被告甲○○固坦承於右開時地和告訴人乙○○簽訂汽車租賃契約書，租用Ｂ
    Ｑ－六０四二號自用小客車，約明租期自八十七年十一月廿四日起至同年十二月
    四日止，租金為一萬元，嗣前往臺中及高雄地區工作，必須使用該車，因此未予
    返還等情事不諱，惟矢口否認有何侵占犯行，辯稱：伊原向乙○○租用一輛自用
    小客車，後來發生車禍導致車輛毀損，然而沒錢賠償，乙○○於是要求先將伊所
    有之ＢＱ－六０四二號自用小客車過戶給他，迨賠償完畢後再還給伊，伊仍繼續
    使用該車，將其駛往臺中、高雄之工作地點，因工作忙碌，且遺失告訴人名片，
    因而不復知告訴人電話號碼，而無法依期還車或聯絡告訴人，並無侵占之意思云
    云。
二、經查，被告甲○○原向告訴人乙○○租用自用小客車，嗣發生車禍導致車輛毀損
    ，因無力賠償，雙方約定甲○○將其所有之ＢＱ－六０四二號自用小客車讓與乙
    ○○以賠償之，過戶予告訴人所指定之蔡淑芬名下等情，業經被告供明在卷，核
    與告訴人指訴之情節相符，且有交通部公路局臺北區監理所八十八年九月十四日
    八八北一字第三０三三八號函及所附汽車過戶登記書等資料在卷可稽，是該車已
    屬告訴人所有。被告仍欲使用該車，於八十七年十一月二十四日，在不詳地點，
    與乙○○訂立自用小客車之租賃契約（該契約雖名為「汽車借用契約書」，惟被
    告並非無償使用，其性質應屬租賃契約），由被告繼續持有使用，被告辯稱上開
    自用小客車尚未交付告訴人使用，即由告訴人租予被告使用，該車既未交付，仍
    屬被告所有云云，惟按讓與動產物權，而讓與人仍繼續占有動產者，讓與人與受
    讓人間，得訂立契約，使受讓人因此取得間接占有，以代交付，民法第七百六十
    一條第二項定有明文，是被告未將自用小客車交付予告訴人仍繼續使用該車，不
    影響所有權之移轉，被告所辯，實屬無據。又被告將上開自用小客車駛往臺中、
    高雄等工作地點，縱然遺失告訴人名片，但其仍知悉告訴人公司之地址乙節，業
    據被告供陳在卷（見八十八年度偵緝字第一三七六號偵查卷），且被告係於八十
    八年一月十五日交還該車予告訴人，距應還車之日期，已遲延四十日有餘，衡諸
    常情，若被告確無侵占該車之意，自應乘假日主動將該車駛回交還告訴人，或通
    知家人前往告訴人公司請其准許延期歸還，或透過查號台查詢告訴人電話號碼，
    並與告訴人電話聯絡為是，豈有完全不與告訴人聯絡，復讓告訴人聯絡無著之理
    ？告訴人聯絡被告無著，向臺灣板橋地方法院檢察署提出告訴，被告於八十八年
    一月十五日駕駛該車前往該署開庭時，為告訴人發現始將車輛取回之情，亦據告
    訴人指訴明確。綜合上情以析，足徵被告確有本於所有人之意思占有使用該車輛
    ，將該車侵占入己，被告上開所辯殊無可採，事證明確，其侵占犯行足堪認定。
二、被告甲○○先向告訴人乙○○租車而持有上開車輛，嗣易持有而為所有之意思，
    將車輛侵占入己，核其所為係犯刑法第三百三十五條第一項之侵占罪。爰審酌被
    告之素行、智識程度、犯罪方法、對告訴人造成之損害及犯後飾詞卸責，尚未與
    告訴人達成和解，車輛已為告訴人取回等一切情狀，量處如主文所示之刑，以資
    懲儆。
據上論斷，應依刑事訴訟法第二百九十九條第一項前段，刑法第三百三十五條第一項
，罰金罰鍰提高標準條例第一條前段，判決如主文。
本案經檢察官彭聖斐到庭執行職務。
中      華      民      國      八十九      年    十二    月    廿八    日
                                      臺灣板橋地方法院刑事第六庭
              法  官  侯  志  融
右正本證明與原本無異
如不服本判決，應於判決送達後十日內向本院提出上訴狀
                                          書記官  陳  淑  芳
中      華      民      國      九十        年    一      月    四      日
附錄本案論罪科刑法條全文：
刑法第三百三十五條
意圖為自己或第三人不法之所有，而侵占自己持有他人之物者，處五年以下有期徒刑
、拘役或併科一千元以下罰金。
前項之未遂犯罰之。


司法院資訊處製作；財團法人民間司法改革基金會備份。
